臺灣臺中地方法院民事判決　94年度簡上字第71號
上　訴　人　乙○○
訴訟代理人　方文獻　律師
被　上訴人　甲○○
上列當事人間請求返還借款事件，上訴人對於中華民國93年4月9
日本院台中簡易庭93年度中簡字第400 號判決提起上訴，本院於
94年9月2日言詞辯論終結，判決如下：
    主      文
原判決第一項、第二項關於上訴人敗訴部分，及該部分假執行之
宣告，暨除確定部分外訴訟費用之裁判均廢棄。
上開廢棄部分，被上訴人在第一審之訴駁回。
第一審（除確定部分外）及第二審訴訟費用由被上訴人負擔。
    事實及理由
一、本件被上訴人經合法通知，無正當理由，未於言詞辯論期日
    到庭，核無民事訴訟法第386 條所列各款情形，爰依上訴人
    之聲請，由其一造辯論而為判決。
二、本件被上訴人起訴主張，上訴人前曾居間介紹訴外人陳平、
    陳朱金玉、陳志仁向被上訴人借款新台幣（下同）60萬元，
    約定借貸期間自民國（下同）84年12月16 日起至85年3月15
    日止，如逾期清償，按每百元日息一角計算違約金，並由上
    訴人為保證人。詎訴外人陳平等人屆期未依約清償，被上訴
    人參與訴外人陳平等之強制執行程序，且實行抵押權亦未獲
    清償（註：本院85年度執字第13118 號），而訴外人陳平等
    人亦無財產可再供執行。被上訴人乃持訴外人陳平簽發由上
    訴人背書之支票2 紙，聲請對上訴人核發支付命令，獲准確
    定在案（註：本院86 年度促字第3374號，金額654,000元）
    ，嗣被上訴人並持該確定之支付命令為執行名義，聲請台灣
    彰化地方法院民事執行處執行（註：87年度執字第3928號）
    上訴人之財產，經執行受償688,110 元。查上開執行受償之
    時間（即分配日）為91年6月4日，以此為清償日計算，及扣
    除訴外人嗣部分之清償後，尚有本金149,794元及自91年6月
    5日起至清償日之違約金，並本金60萬元部分自85年3月16日
    起至91年6月4日止之違約金，未獲清償，爰依消費借貸及保
    證之法律關係，請求上訴人如數給付上開債務。原審訴之聲
    明：上訴人應給付被上訴人149,794元，及自91年6月5 日起
    至清償日止，按每百元日息1角計算之違約金，並本金60 萬
    元部分自85年3月16日起至91年6月4日止，按每百元日息1角
    計算之違約金。對於上訴人之上訴則未到庭，亦未提出任何
    書狀以為答辯聲明及陳述。
三、上訴人於原審未到庭，亦未提出書狀為任何聲明及陳述。然
    以，上訴人雖居間介紹訴外人陳平等人向被上訴人借款60萬
    元，惟並未擔任保證人，或以訴外人陳平等人於設定抵押權
    完成後，擔任保證人之解除條件即已成就，自無所謂保證人
    責任。退步言之，縱認上訴人須負保證人責任，然訴外人陳
    平等人係借款60萬元，扣除前扣之利息等項款，實際上借款
    之金額為50萬元，再扣除訴外人陳平已清償54,000元外，主
    債務應僅剩446,000元，而上訴人既已於91年4月6日清償（
    經強制執行）688,100 元，亦已全部清償完畢，被上訴人自
    不得再為請求。又本件上訴人起訴請求之債權，與上開被上
    訴人所述支付命令所載之債權為同一債權，是本件被上訴人
    之請求要無理由等語，資以抗辯。上訴聲明：原判決關於
    不利上訴人判決之部分廢棄。上開廢棄部分，被上訴人在
    第一審之訴駁回。
四、按原告起訴訴訟標的為確定判決之效力所及者，法院應以裁
    定駁回之，民事訴訟法第249條第1項第7 款，定有明文。又
    按債務人對於支付命令未於法定期間內合法提出異議者，支
    付命令與確定判決有同一之效力，為民事訴訟法第521條第1
    項所明定。是確定之支付命令之既判力與執行力，與確定判
    決無異，當事人自不得就業經核發支付命令之法律關係更行
    起訴，否則其訴即屬不合法（最高法院71年度台上字第1742
    號判決要旨參照）。
五、查本件被上訴人前於86年9月13 日即檢附由訴外人陳平發票
    ，面額各為60萬元及54,000元，均經上訴人背書之本票二紙
    向本院聲請核發支付命令，經本院於86年10月17日，以86年
    度促字第33748 號支付命令命上訴人給付被上訴人「新台幣
    654,000 元，及自85年12月17日起至清償日止，按年息百分
    之5 計算之利息」，嗣經上訴人異議遭駁回後抗告，雖經發
    回（台灣高等台中分院92年度抗字第240 號），然本院乃駁
    回上訴人之異議（本院92促更字第2 號）確定等情，已據本
    院調閱上開民事卷審認無訛。是上開支付命令所載被上訴人
    對於上訴人之上開債權，已為確定之事實，要堪認定。又被
    上訴人前於87年5月28日即持前開本院核發之86 年度促字第
    3374 8號支付命令聲請執行上訴人之財產，經台灣彰地方法
    院以87年度執字第3928號執行事件強制執行，上訴人已獲部
    分清償（688,110 元），並核發債權憑證在案（註：依該執
    行事件分配表所載尚有不足額149,794元，見該卷第100頁、
    101頁、164頁）等情，亦經本院調閱上開民事執行卷審核無
    誤。參以，本件被上訴人係以經上開執行事件執行後尚未受
    償之金額，而為請求，已如前述。是被上訴人於本件所請求
    者，實為前開支付命所載之債權無訛。
六、綜諸上開所述，本件被上訴人之起訴，依民事訴訟法第 400
    條第1項規定（並參酌同法第521條第1項），自為前開86 年
    度促字第33748 號支付命令所生之既判力所及，依同法第24
    9條第1項第7 款規定，自不得再行起訴。被上訴人就其尚未
    獲清償之債權，應係持債權憑證於債務人（於本件則為上訴
    人）有財產時，再聲請執行（強制執行法第27條第1項、第4
    條第1項第6款參照）。原審未查本件被上訴人起訴有不合法
    之情事，就判決駁回被上訴人請求部分，理由雖有不合，結
    論則無二致。另就為上訴人敗訴部分，原審就此部分命上訴
    人給付，並為假執行宣告，自有未洽。上訴意旨指摘原判決
    此部分判決不當，求予廢棄改判，為有理由。爰由本院將原
    判決此部分予以廢棄改判，如主文第2項所示。
七、本件事證已為明確，則就上訴人所稱其是否須負保證人責任
    ，及被上訴人之債權是否已獲完全之清償，與本件之判斷即
    屬無涉，自毋庸予以審酌，末予敘明。
八、據上論結，本件上訴為有理由，依民事訴訟法第436條第2項
    、第385條第1項前段、第436條之1第3項、第450條、第78條
    ，判決如主文。
中　　華　　民　　國　　94　　年　 　9　　月　　23  　日
                  民事第四庭  審判長法　官　洪碧雀
　　　　　　　　　　　　　　　  　　法　官  王  銘
  　　　　　　　　　　　　　　　  　法　官  陳添喜
上為正本係照原本作成。
不得上訴。
中　　華　　民　　國　　94　　年　 　9　　月　　23  　日
                                    書記官
